臺灣臺中地方法院簡易民事判決
111年度中簡字第1331號
原      告  兆豐產物保險股份有限公司

法定代理人  梁正德  
訴訟代理人  林嘉鴻  
            陳茂豐  
被      告  林嘉慶  


上列當事人間請求侵權行為損害賠償（交通）事件，本院於民國
111年6月9日言詞辯論終結，判決如下：
    主      文
被告應給付原告新臺幣42,082元，及自民國111年4月8日起至清
償日止，按週年利率百分之5計算之利息。
原告其餘之訴駁回。
訴訟費用由被告負擔百分之30，餘由原告負擔。
本判決原告勝訴部分得假執行。
    事實及理由
一、原告主張：被告於民國110年7月6日9時12分許，酒後騎乘車
    牌號碼000-000號普通重型機車(下稱肇事機車) ，沿臺中市
    潭子區旱溪西路由南往北方向行駛，行經旱溪西路4段路燈
    編號0636號前時，因受酒精影響而逆向行駛，不慎撞及伊所
    承保訴外人劉名峻所有，並由訴外人蘇新姿駕駛，適沿旱溪
    西路由北往南方向行駛之車牌號碼000-0000號自小客車（下
    稱系爭保車），系爭保車因而毀損。被告因過失撞損系爭保
    車，依法自應負損害賠償責任。伊已依保險契約之約定賠付
    劉名峻修復費用新臺幣（下同）147,218元（含零件費用116
    ,818元、工資費用12,900元、烤漆費用17,500元），爰依保
    險法第53條第1項及侵權行為之法律關係提起本件訴訟等語
    ，並聲明：被告應給付原告147,218元，及自起訴狀繕本送
    達翌日起至清償日止，按週年利率百分之5計算之利息。
二、被告則以：對原告主張之事實及伊就本件事故須負全部過失
    責任並無意見，惟目前無力負擔賠償金額等語，資為抗辯，
    並聲明：原告之訴駁回。
三、本院之判斷
  ㈠原告主張之上開事實，業據提出與其所述相符之車險理賠計
    算書、系爭保車行車執照、駕駛執照、臺中市政府警察局道
    路交通事故當事人登記聯單、初步分析研判表、道路交通事
    故現場圖、冠慶汽車股份有限公司潭子服務廠估價單、系爭
    保車車損照片、統一發票、賠款滿意書（受款人電匯同意書
    ）為證（見本院111年度豐簡字第294號卷【下稱豐簡卷】第
    25-63頁），並有道路交通事故調查報告表㈠、㈡、酒精測定
    紀錄表、佛教慈濟醫療財團法人台中慈濟醫院檢驗科藥物濃
    度檢驗報告、談話紀錄表、現場照片、補充資料表在卷足參
    （見豐簡卷第83-85頁、第90-91頁、第93-107頁）；被告因
    酒後血液中酒精濃度達百分之0.05以上，仍駕駛動力交通工
    具之行為涉犯刑法第185條之3第1項之罪，經本院刑事庭以1
    11年度中交簡字第511號刑事簡易判決判處有期徒刑3月確定
    在案，亦有上開刑事判決在卷可稽（見本院卷第15-20頁）
    ，且為被告所不爭執（見本院卷第34頁），自堪信為真實。
　㈡按因故意或過失，不法侵害他人之權利者，負損害賠償責任
    ；汽車、機車或其他非依軌道行駛之動力車輛，在使用中加
    損害於他人者，駕駛人應賠償因此所受之損害；汽車駕駛人
    ，爭道行駛有不按遵行之方向行駛者，處600元以上1,800元
    以下罰鍰；汽車駕駛人飲用酒類或其他類似物後其吐氣所含
    酒精濃度達每公升0.15毫克或血液中酒精濃度達百分之0.03
    以上者，不得駕車，民法第184條第1項前段、第191條之2前
    段、道路交通管理處罰條例第45條第1項第1款、道路交通安
    全規則第114條第2款分別定有明文。本件被告本應注意血液
    中酒精濃度達百分之0.03以上不得駕駛動力交通工具，且於
    騎乘肇事機車應按遵行之方向行駛，而依當時情形並無不能
    注意之情事，竟疏未注意及此，顯見被告確有酒後騎乘肇事
    機車及逆向行駛之過失甚明，且該過失行為與系爭保車之損
    害間具有相當因果關係，依上開規定，被告自應負過失侵權
    行為損害賠償之責。 
　㈢次按不法毀損他人之物者，被害人得請求賠償其物因毀損所
    減少之價額，民法第196條定有明文。所謂因毀損減少之價
    額，得以修復費用為估定之標準，但以必要者為限，例如修
    理材料以新品換舊品應予折舊（最高法院77年度第9次民事
    庭會議決議意旨參照）。原告主張系爭保車因本件事故受損
    ，因而支出修復費用147,218元（含零件費用116,818元、工
    資費用12,900元、烤漆費用17,500元）等情，業據提出前開
    冠慶汽車股份有限公司潭子服務廠估價單、統一發票為證（
    見豐簡卷第35-39頁、第61頁）。惟原告請求系爭保車之零
    件費用，既係以新零件更換被損害之舊零件，揆諸前揭說明
    ，自應扣除零件折舊部分，始屬必要修復費用。而依行政院
    所頒「固定資產耐用年數表」及「固定資產折舊率表」之規
    定，非運輸業客車耐用年數為5年，依定率遞減法每年折舊1
    ,000之369，其最後1年之折舊額，加歷年折舊累計額，其總
    和不得超過該資產成本原額10分之9，故已逾耐用年數之自
    小客車仍有相當於新品資產成本百分之10之殘值。查系爭保
    車係於105年7月出廠，有行車執照在卷可憑（見豐簡卷第27
    頁），堪認系爭保車自出廠至本件事故即110年7月6日發生
    時，實際使用期間應為5年（依營利事業所得稅查核準則第9
    5條第6項所定「固定資產提列折舊採用定律遞減法者，以1
    年為計算單位，其使用期間未滿1年者，按實際使用之月數
    相當於全年之比例計算之，不滿1月者，以月計。」），則
    扣除折舊後之零件費用應為11,682元（計算式：116,818×1/
    10＝11,682；元以下4捨5入），復加計不生折舊問題之工資
    費用12,900元、烤漆費用17,500元，共計系爭保車之必要修
    復費用應為42,082元（計算式：11,682＋12,900＋17,500＝42,
    082）。
  ㈣又按被保險人因保險人應負保險責任之損失發生，而對於第
    三人有損失賠償請求權者，保險人得於給付賠償金額後，代
    位行使被保險人對於第三人之請求權，保險法第53條第1項
    前段定有明文。而損害賠償祇應填補被害人實際損害，保險
    人代位被害人請求損害賠償時，依上開規定，如其損害額超
    過或等於保險人已給付之賠償金額，固得就其賠償之範圍，
    代位請求賠償，如其損害額小於保險人已給付之賠償金額，
    則保險人所得代位請求者，應祇以該損害額為限。本件原告
    因承保之系爭保車遭被告過失不法毀損，固依保險契約賠付
    予劉名峻147,218元，有前開車險理賠計算書、賠款滿意書
    （受款人電匯同意書）附卷可考（見豐簡卷第25頁、第63頁
    ），然被告應賠償系爭保車之損害額為42,082元，業如前述
    。從而，原告依保險法第53條第1項規定，代位請求被告賠
    償之範圍，亦僅得以該等損害額為限。是原告請求被告給付
    42,082元，洵屬有據，逾此範圍之請求，應屬無據。
　㈤至被告抗辯目前無力負擔賠償金額云云，縱係屬實，僅係履
    行及清償能力之問題，與被告是否應負侵權行為賠償責任無
    涉，是被告上開所辯，委無可採。　
　㈥末按給付無確定期限者，債務人於債權人得請求給付時，經
    其催告而未為給付，自受催告時起，負遲延責任。其經債權
    人起訴而送達訴狀，或依督促程序送達支付命令，或為其他
    相類之行為者，與催告有同一之效力；又遲延之債務，以支
    付金錢為標的者，債權人得請求依法定利率計算之遲延利息
    。但約定利率較高者，仍從其約定利率；應付利息之債務，
    其利率未經約定，亦無法律可據者，週年利率為百分之5，
    民法第229條第2項、第233條第1項及第203條分別定有明文
    。本件原告對被告之侵權行為損害賠償債權，核屬無確定期
    限之給付，自應經原告之催告而未為給付，被告始負遲延責
    任。準此，原告請求被告給付自起訴狀繕本送達翌日即111
    年4月8日起（送達證書見豐簡卷第115頁）至清償日止，按
    週年利率百分之5計算之利息，洵屬有據，應予准許。
四、綜上所述，原告依保險法第53條第1項及侵權行為之法律關
    係，請求被告給付42,082元，及自111年4月8日起至清償日
    止，按週年利率百分之5計算之利息，為有理由，應予准許
    ，逾此範圍之請求，為無理由，應予駁回。　　
五、本判決原告勝訴部分，係就民事訴訟法第427條適用簡易程
    序所為被告敗訴之判決，依同法第389條第1項第3款規定，
    應依職權宣告假執行。　　
六、本件事證已臻明確，兩造其餘攻擊防禦方法及所提證據，經
    本院審酌後，認與判決結果不生影響，爰不逐一論述，附此
    敘明。　　　
七、訴訟費用負擔之依據：民事訴訟法第79條。
中　　華　　民　　國　　111 　年　　6 　　月　　23　　日
                  臺灣臺中地方法院臺中簡易庭
                                  法　官　傅可晴
以上為正本係照原本作成。
如不服本判決，應於送達後廿日內，向本院提出上訴狀並表明上
訴理由，如於本判決宣示後送達前提起上訴者，應於判決送達後
廿日內補提上訴理由書（須附繕本）。如委任律師提起上訴者，
應一併繳納上訴審裁判費。
中　　華　　民　　國　　111 　年　　6 　　月　　24　　日
                                  書記官  錢  燕